【裁判字號】    95,抗,1572
【裁判日期】    951128
【裁判案由】    聲明異議
【裁判全文】
臺灣高等法院民事裁定                  95年度抗字第1572號
抗  告  人  丙○○
代  理  人  林合民律師
上列抗告人因與相對人乙○○等間聲明異議事件，對於中華民國
95年9月26日臺灣士林地方法院95年度執字第6891號所為裁定提
起抗告，本院裁定如下：
    主  文
抗告駁回。
抗告費用由抗告人負擔。
    理  由
一、按強制執行，應依執行名義為之，此觀之強制執行法第 4條
     第1項規定自明。是強制執行事件之當事人，依執行名義之
    記載定之；應為如何之執行，則依執行名義之內容定之；至
    於執行事件之債權人有無執行名義所載之請求權，執行法院
    無審認判斷之權（最高法院63年台抗字第 376號判例意旨參
    照）。又依民事訴訟法第401條第1項規定，確定判決，除當
    事人外，對於訴訟繫屬後為當事人之繼受人者，及為當事人
    或其繼受人占有請求之標的物者，亦有效力。此所謂繼受人
    ，包括因法律行為而受讓訴訟標的之特定繼承人在內。而所
    謂訴訟標的，係指為確定私權所主張或否認之法律關係，欲
    法院對之加以裁判者而言。至法律關係，乃法律所定為權利
    主體之人，對於人或物所生之權利義務關係。惟所謂對人之
    關係與所謂對物之關係，則異其性質。前者係指依實體法規
    定為權利主體之人，得請求特定人為特定行為之權利義務關
    係，此種權利義務關係僅存在於特定之債權人與債務人之間
    ，倘以此項對人之關係為訴訟標的，必繼受該法律關係中之
    權利或義務人始足當之，同法第254條第1項亦指此項特定繼
    受人而言。後者則指依實體法規定為權利主體之人，基於物
    權，對於某物得行使之權利關係而言，此種權利關係，具有
    對世效力與直接支配物之效力，如離標的物，其權利失所依
    據，倘以此項對物之關係為訴訟標的時，其所謂繼受人凡受
    讓標的物之人，均包括在內（最高法院61年台再字第 186號
    判例意旨參照）。經查：
  (一)第三人高安娜及吳吉男主張坐落台北市○○○路50巷20號地
    下室全部 (建號21575、總面積2684.77平方公尺)之建物（
    下稱系爭建物）為彼等共有，以天母華琪大廈愛座全體住戶
    （含抗告人在內，下稱全體執行債務人）為被告，起訴請求
    ：(一)確認高安娜及吳吉男對於系爭建物有所有權，得自由使
    用、收益、處分及單獨管理之權利；(二)全體執行債務人不得
    占有使用系爭建物或以其他妨害或侵害高安娜及吳吉男行使
    第(一)項所確認權利之行為。經原法院以90年度重訴字第 122
    號為高安娜及吳吉男勝訴之判決，全體執行債務人不服，提
    起上訴，經本院以93年度重上字第 408號裁定駁回其中苑金
    篆等38人 (詳如原執行卷第 9、10頁所載）之上訴，另以93
    年度重上字第408、409號為其中鄒策等78人 (包括抗告人在
    內，詳如原執行卷第11至13頁所載）一部勝訴、一部敗訴之
    判決：(一)上開第一審判決主文第一項關於確認所有權及其他
    權利存在部分廢棄。(二)上開第一審判決主文第二項關於禁止
    鄒策等78人之行為，超過「除附表一所示事項 (詳如後述)
    外，不得占有使用附表二所示不動產（即系爭建物）全部或
    以其他方法妨害被上訴人（指高安娜及吳吉男）自由使用、
    收益、處分及單獨管理之權利」部分廢棄。(三)上開廢棄部分
    ，高安娜及吳吉男在第一審之訴駁回。(四)鄒策等78人其餘上
    訴駁回。鄒策等78人不服，提起第三審上訴，經最高法院以
    94年度台上字第1487號裁定駁回上訴，並於民國（下同）94
    年 8月30日確定，有上開裁判及確定證明書可稽（見原執行
    卷第14至37-1、42至48、54、55頁）。又系爭建物原登記吳
    吉男之所有權應有部分為 1/10000，高安娜之所有權應有部
    分為9999/10000（見原執行卷第16頁），嗣相對人乙○○、
    甲○○先後於94年6月7日、94年11月15日自高安娜、吳吉男
    受讓取得系爭建物所有權應有部分，故系爭建物現為吳吉男
    、乙○○及甲○○共有，其所有權應有部分各為 1/20000、
    7001/20000、6499/10000，亦有建物登記謄本可稽（見執行
    卷第37-1頁反面）。則乙○○及甲○○既係於訴訟繫屬後自
    高安娜及吳吉男繼受系爭建物之所有權應有部分，依前揭說
    明，上開確定判決對於乙○○及甲○○亦有效力。
  (二)又按各共有人對於第三人，得就共有物之全部為本於所有權
    之請求；但回復共有物之請求，僅得為共有人全體之利益為
    之，民法第 821條定有明文。經查乙○○及甲○○雖僅取得
    系爭建物所有權應有部分 19999/20000，然依上開規定，彼
    等仍得本於所有權就系爭建物之全部對於第三人而為請求，
    而上開確定判決之效力既及於乙○○及甲○○，則彼等以上
    開確定判決為執行名義，就系爭建物之全部，本於所有權對
    於全體執行債務人聲請強制執行，以請求排除侵害，於法自
    無不合。
  (三)依上開確定判決主文所示，全體執行債務人除：(一)戰時或防
    空演習時充當防空避難室使用（系爭建物全部），(二)如該判
    決附圖（竣工圖）所示化糞池之占有使用，(三)如該判決附圖
    （竣工圖）所示消防設備之占有使用，(四)如該判決附圖（竣
    工圖）所示排風、送風機電及管道之占有使用（上開(一)至(四)
    項即本院93年度重上字第408、409號判決附表一所列事項）
    外，不得占有使用系爭建物全部或以其他方法妨害系爭建物
    所有人就系爭建物之自由使用、收益、處分及單獨管理之權
    利（見執行卷第33頁反面、36-1頁）。而原執行法院於95年
    5月3日所核發之執行命令，係命全體執行債務人「應於本命
    令送達之翌日起15日內，依照台灣士林地方法院90年度重訴
    字第122號判決、台灣高等法院93年度重上字第408號裁定、
    台灣高等法院93年度重上字第408、409號判決、最高法院94
    年度台上字第1487號民事裁定書正本主文所載，就台北市○
    ○○路50巷20號地下室全部範圍內，自行除去妨害債權人所
    有權及單獨使用權之行為（停車或設置之物品、裝備），逾
    期即依法執行」（見執行卷第81至86頁），核其執行範圍並
    未逾越上開確定判決主文所載內容。
  (四)抗告人雖主張系爭建物之現況已與上開附圖（竣工圖）不完
    全相符，尚有該附圖未列入之蓄水池、機電室等公共設施，
    故執行法院不得逕以該附圖為執行之依據等語。惟查，執行
    法院應為如何之執行，全依執行名義之內容定之，已如前述
    ，是抗告人所為此部分之主張縱然屬實，亦不得據以阻止執
    行法院依上開確定判決所載內容執行。
二、末按民事強制執行，關於財產權之執行，應以執行標的金額
    或價額計徵執行費，此觀諸強制執行法第28條之2第1項規定
    自明。經查本件執行標的係系爭建物全部，已如前述，是本
    件執行費之徵收自應以系爭建物之價額為計算基準。則原執
    行法院以系爭建物95年度契稅繳款書所載系爭建物之價額為
    7,070,300 元（見原執行卷第49頁），據以核定本件執行費
    ，並已由乙○○及甲○○如數繳納（見原執行卷第 1頁），
    於法尚無不合。至系爭建物所坐落之土地既非本件執行標的
    ，自無須將該土地之價額列入本件執行費之計算基準，是抗
    告人主張乙○○及甲○○就本件強制執行之聲請，未併就彼
    等所有上開土地所有權應有部分之價額計算並繳納執行費，
    所為聲請不合法等語，自屬無據，亦不足取。
三、綜上所述，抗告人依據強制執行法第12條之規定，向原執行
    法院聲明異議，為無理由。從而，原裁定駁回抗告人所為之
    異議，核無不合。抗告意旨猶執前詞指摘原裁定不當，聲明
    廢棄，為無理由，應予駁回。爰裁定如主文。
中    華    民    國    95    年    11    月    28    日
                    民事第四庭
                        審判長法  官  張劍男
                              法  官  丁蓓蓓
                              法  官  彭昭芬
正本係照原本作成。
本裁定除以適用法規顯有錯誤為理由，並經本院許可外，不得再
抗告。如提起再抗告，應於收受後10日內委任律師為訴訟代理人
向本院提出再抗告狀。並繳納再抗告費新台幣１千元。
中    華    民    國    95    年    11    月    28    日
                              書記官  丁華平


司法院資訊處製作；財團法人民間司法改革基金會備份。
